【裁判字號】    97,訴,1412
【裁判日期】    970612
【裁判案由】    違反毒品危害防制條例
【裁判全文】
臺灣彰化地方法院刑事判決              97年度訴字第1412號
公  訴  人  臺灣彰化地方法院檢察署檢察官
被      告  甲○○
                      號
上列被告因違反毒品危害防制條例案件，經檢察官提起公訴（九
十七年度毒偵字第一四五四、一五六三號），本院依簡式審判程
序判決如下：
    主  文
甲○○施用第一級毒品，累犯，處有期徒刑拾月；又施用第一級
毒品，累犯，處有期徒刑壹年，扣案之海洛因壹包（毛重零點肆
公克）沒收銷燬之。應執行有期徒刑壹年肆月，扣案之海洛因壹
包（毛重零點肆公克）沒收銷燬之。
    事  實
一、甲○○前因於民國九十二年五月十一日施用第二級毒品之案
    件，經國防部南部地方軍事法院以九十二年度和判字第六九
    四號判處有期徒刑六月確定。又因施用第一級毒品案件，經
    本院以九十六年度訴字第一一九號判處有期徒刑一年確定，
    復經本院以九十六年度聲減字第一六三九號裁定減為有期徒
    刑六月確定，嗣經送監執行，於九十六年十月十八日執行完
    畢。另因施用毒品案件，經本院以九十一年度毒聲字第二八
    二九號裁定送觀察、勒戒後，認無繼續施用毒品之傾向，於
    九十一年十二月三十日執行完畢，並經臺灣彰化地方法院檢
    察署檢察官以九十一年度毒偵字第二七二八號為不起訴處分
    確定；復因首揭施用毒品案件，經國防部南部地方軍事法院
    以九十二年度和裁字第三四七號裁定送觀察、勒戒後，認有
    繼續施用毒品之傾向，再經國防部南部地方軍事法院以九十
    二年度和裁字第四二二號裁定送強制戒治，於九十三年一月
    九日因毒品危害防制條例修正施行，而毋庸執行。詎於其仍
    不知悔改，復基於施用第一級毒品海洛因之犯意，先後為下
    列施用第一級毒品海洛因之犯行：
  (一)於九十七年二月八日晚上八時三十分許，在停放於彰化縣埔
    心鄉○○路○段道路旁之自用小客車內，以將第一級毒品海
    洛因粉末置入注射針筒內加水後，再以針筒注射手臂血管之
    方式，施用第一級毒品海洛因一次。嗣於同月十一日晚上六
    時四十分許，為警通知至彰化縣警察局溪湖分局舊館派出所
    ，於未被有偵查犯罪職權之機關或公務員發覺其犯罪前，主
    動向上開派出所警員表示其犯行，而自首接受裁判。
  (二)於九十七年四月六日下午二時三十分許，在停放於彰化縣埔
    心鄉○○村○○路○段八二號前之自用小客車內，以將第一
    級毒品海洛因粉末置入注射針筒內加水後，再以針筒注射手
    臂血管之方式，施用第一級毒品海洛因一次。嗣於同日下午
    二時三十分許，為警在彰化縣埔心鄉○○村○○路○段八二
    號前盤查而當場查獲，並扣得第一級毒品海洛因一包（毛重
    ○點四公克），及其所有、供自己施用第一級毒品海洛因所
    用之注射針筒一支，始悉上情。
二、案經彰化縣警察局溪湖分局報告臺灣彰化地方法院檢察署檢
    察官偵查起訴。
    理  由
一、按除被告所犯為死刑、無期徒刑、最輕本刑為三年以上有期
    徒刑之罪或高等法院管轄第一審案件者外，於刑事訴訟法第
    二百七十三條第一項程序進行中，被告先就被訴事實為有罪
    之陳述時，審判長得告知被告簡式審判程序之旨，並聽取當
    事人、代理人、辯護人及輔佐人之意見後，裁定進行簡式審
    判程序；除簡式審判程序、簡易程序及第三百七十六條第一
    款、第二款所列之罪之案件外，第一審應行合議審判；刑事
    訴訟法第二百七十三條之一第一項、第二百八十四條之一分
    別定有明文。本件被告甲○○所犯係死刑、無期徒刑、最輕
    本刑為三年以上有期徒刑或高等法院管轄第一審案件以外之
    罪，且於本院行準備程序時就被訴事實為有罪之陳述，經受
    命法官告知簡式審判程序之旨，並聽取公訴人、被告之意見
    後，本院合議庭認無不得或不宜改依簡式審判程序進行之處
    ，經評議結果，裁定改由受命法官獨任行簡式審判程序，合
    先敘明。
二、訊據被告甲○○對於上開施用第一級毒品海洛因之犯行，均
    坦承不諱，且警員先後於九十七年二月十一日、同年四月六
    日，分別採其尿液送驗，結果均呈嗎啡陽性反應，此有列管
    毒品人口尿液檢體採集送驗紀錄表一紙、尿液代號與真實姓
    名對照認證單、詮昕科技股份有限公司濫用藥物尿液檢驗報
    告各二紙在卷可稽，復有照片六幀附卷為證，以及第一級毒
    品海洛因一包、注射針筒一支扣案為憑，足徵被告之自白確
    與事實相符。另按毒品危害防制條例於九十二年七月九日修
    正公布，自九十三年一月九日施行，其中第二十條、第二十
    三條將施用毒品之刑事處遇程序，區分為「初犯」及「五年
    內再犯」、「五年後再犯」。依其立法理由之說明：「初犯
    」，經觀察、勒戒或強制戒治後，應為不起訴處分或不付審
    理之裁定；經觀察、勒戒或強制戒治執行完畢釋放後，「五
    年內再犯」者，因其再犯率甚高，原實施之觀察、勒戒及強
    制戒治既已無法收其實效，爰依法追訴或裁定交付審理。至
    於經觀察、勒戒或強制戒治執行完畢釋放後，「五年後再犯
    」者，前所實施之觀察、勒戒或強制戒治已足以遮斷其施用
    毒品之毒癮，為期自新及協助其斷除毒癮，仍適用「初犯」
    規定，先經觀察、勒戒或強制戒治之程序。從而依修正後之
    規定，僅限於「初犯」及「五年後再犯」二種情形，始應先
    經觀察、勒戒或強制戒治程序。倘被告於五年內已再犯，經
    依法追訴處罰，縱其第三次（或第三次以上）再度施用毒品
    之時間，在初犯經觀察、勒戒或強制戒治執行完畢釋放五年
    以後，已不合於「五年後再犯」之規定，且因已於「五年內
    再犯」，顯見其再犯率甚高，原實施觀察、勒戒或強制戒治
    ，已無法收其實效，即應依該條例第十條處罰。（最高法院
    九十五年度第七次刑事庭會議決議第二點參照）。本件被告
    前因施用毒品，經觀察、勒戒後，於九十一年十二月三十日
    執行完畢，又於五年內之九十二年五月十一日施用第二級毒
    品，經國防部南部地方軍事法院以九十二年度和判字第六九
    四號判處有期徒刑六月確定，此有臺灣彰化地方法院檢察署
    刑案資料查註紀錄表及臺灣高等法院被告前案紀錄表各一份
    在卷可考，則其再犯本件施用第一級毒品犯行，按諸前揭說
    明，自無毒品危害防制條例第二十條第三項規定之適用，而
    應按同條例第二十三條第二項規定，依法論科。本件事證明
    確，被告施用第一級毒品海洛因之犯行，均堪認定。
三、核被告所為，均係犯毒品危害防制條例第十條第一項之施用
    第一級毒品罪。被告為施用第一級毒品，而持有該級毒品，
    其持有之低度行為，應為施用之高度行為所吸收，不另論罪
    。再被告所犯上開二罪，係犯意各別、行為互殊，應予分論
    併罰。被告前因施用第一級毒品案件，經本院以九十六年度
    訴字第一一九號判處有期徒刑一年確定，復經本院以九十六
    年度聲減字第一六三九號裁定減為有期徒刑六月確定，嗣經
    送監執行，於九十六年十月十八日執行完畢等情，此有臺灣
    彰化地方法院檢察署刑案資料查註紀錄表及臺灣高等法院被
    告前案紀錄表各一份在卷可稽，其於受有期徒刑執行完畢後
    ，五年以內故意再犯本件有期徒刑以上之二罪，均為累犯，
    應依刑法第四十七條第一項規定，各加重其刑。再被告於為
    事實欄一(一)所示施用第一級毒品之犯行後，係在未被有偵查
    犯罪職權之機關或公務員發覺其犯罪前，即主動向彰化縣警
    察局溪湖分局舊館派出所警員表示其犯行，而自首接受裁判
    ，此有警詢筆錄一份在卷可佐，爰依刑法第六十二條前段規
    定，減輕其刑，並依刑法第七十一條第一項規定，與前開加
    重其刑部分，先加後減。爰審酌被告曾因施用毒品經送觀察
    、勒戒，仍未能戒斷，顯然未能善體國家設置觀察、勒戒機
    構，協助毒品施用者戒除毒癮之良法美意，及其犯罪之動機
    、目的、所生危害，暨犯罪後坦承犯行，態度尚屬良好等一
    切情狀，分別量處如主文所示之刑，並定其應執行之刑。扣
    案之海洛因一包（毛重○點四公克），為毒品危害防制條例
    第二條第二項第一款所稱之第一級毒品，應依同條例第十八
    條第一項前段規定，沒收銷燬之。另扣案之注射針筒一支，
    係被告所有、供其施用第一級毒品海洛因所用之物，此經被
    告供述在卷（本院卷第二五頁），應依刑法第三十八條第一
    項第二款規定，宣告沒收。
據上論斷，應依刑事訴訟法第二百七十三條之一第一項、第二百
九十九條第一項前段，毒品危害防制條例第十條第一項、第十八
條第一項前段，刑法第十一條前段、第四十七條第一項、第六十
二條前段、第五十一條第五款、第三十八條第一項第二款，判決
如主文。
本案經檢察官蔡曉崙到庭執行職務。
中    華    民    國    97    年    6     月    12    日
                        刑事第六庭    法  官  鄭舜元
以上正本證明與原本無異。
如不服本判決，應於判決送達後10日內，向本院提出上訴書狀，
上訴書狀應「敘述具體上訴理由」，並按他造當事人之人數附繕
本。「切勿逕送上級法院」。
中    華    民    國    97    年    6     月    12    日
                                      書記官  呂雅惠
附錄：論罪科刑法條：
毒品危害防制條例第十條：
施用第一級毒品者，處六月以上五年以下有期徒刑。
施用第二級毒品者，處三年以下有期徒刑。


司法院資訊處製作；財團法人民間司法改革基金會備份。
